臺灣高雄地方法院刑事判決　　　　　　　96年度易字第1886號
公　訴　人　臺灣高雄地方法院檢察署檢察官
被　　　告　甲○○
　　　　　　　　　　　3樓
　　　　　　丁○○
　　　　　　乙○○
　　　　　　丙○○
　　　　　　戊○○
　　　　　　　　　　　號
　　　　　　庚○○
　　　　　　己○○
上列被告因賭博案件，經檢察官提起公訴（96年度偵字第11717號）
，本院判決如下：
    主    文
甲○○、丁○○、乙○○、丙○○、戊○○、庚○○共同在公眾
得出入之場所賭博財物，甲○○、丁○○各處罰金新臺幣貳萬捌
仟元，均減為罰金新臺幣壹萬肆仟元；乙○○處罰金新臺幣貳萬
元，減為罰金新臺幣壹萬元；丙○○、戊○○、庚○○各處罰金
新臺幣陸仟元；均減為罰金新臺幣仟元，如易服勞役，均以新
台幣壹仟元折算壹日。扣案如附表一、二所示之物，均沒收之。
己○○在公眾得出入之場所賭博財物，處罰金新臺幣肆仟元，減
為罰金新臺幣貳仟元，如易服勞役，以新臺幣壹仟元折算壹日。
扣案如附表三所示之物，沒收之。
    事    實
一、蘇金惠（檢察官另案偵辦中）自民國95年間某日起，在高雄
    市○○區○○街576 號之1 之公眾得出入場所經營「101 遊
    藝場」，擺設賭博性電子遊戲機台與不特定之賭客賭博財物
    ，乙○○則自95年3 月間起，受僱於蘇金惠擔任該店店長，
    丁○○、甲○○、丙○○、庚○○、戊○○則分別自95年間
    起自96年4 月16日止，分別受蘇金惠僱用擔任該店之服務生
    ，均負責電玩開分、洗分及兌換現金之工作，乙○○、丁○○、甲○○、丙○○、庚○○、戊○○等人遂分別自受僱時
    起，與蘇金惠及其他受僱員工，基於在公眾得出入場所賭博
    財物之犯意聯絡，不特定之賭客來店後，由丁○○等人依各
    該機台之比例為賭客開分打玩，其賭博方式為不特定賭客依
    各該機台之遊戲內容下注，中彩則贏得分數；若未中彩則分
    數減少，最終以賭客所剩分數依各該機台比例兌換現金，以
    此射倖之賭博方式，計算輸贏。嗣於96年4 月16日晚上7 時
    許，適有己○○亦有賭博之犯意，前往上址把玩俗稱「賽狗
    」之電玩機台賭博財物，同日晚上9 時許，以贏得之分數60
    0 分向洗分後，持庚○○所交付之600 分積分連同之前所剩
    500 分積分卡，向甲○○兌換現金新台幣（下同）1100元後
    ，遭喬裝客人之員警陳宏基發現當場查獲，並在己○○身上
    扣得賭資1100元，隨即在上開遊藝場扣得如附表一、二、三
    所示之物。
二、案經高雄市政府警察局三民第二分局報請臺灣高雄地方法院
    檢察署檢察官偵查起訴。
    理    由
壹、證據能力部分：
一、就卷附證人己○○（就其餘被告部分）於96年4 月17日在檢
    察官偵訊時具結之證述，依現階段刑事訴訟法規定，檢察官
    係代表國家偵查犯罪、實施公訴，依法有訊問被告、證人、
    鑑定人之權，而實務運作時，檢察官偵查中向被告以外之人
    所取得之陳述，原則上均能遵守法律規定，不致於違法或不
    當取供，故可信度極高，其等向檢察官所為之言詞陳述，檢
    察官、被告、選任辯護人並無舉出具體證據證明有何顯不可
    信之情況，且與本案待證事實相關，依刑事訴訟法第159 條
    之1 第2 項規定，自得為證據。
二、證人己○○於96年4 月16日警詢所為之陳述，雖屬被告以外
    之人於審判外之言詞或書面陳述，而公訴人及被告等就上開
    言詞陳述，於本院準備及審判程序中均表示無意見，本院審
    酌該等言詞、書面陳述作成之情形均屬正常，並無何違反法
    定程序或不當之情形，且與待證事實有關聯性，認適當作為
    證據，故上開證人己○○之陳述依刑事訴訟法第159 條之5
    第2項 規定，具有證據能力。
貳、實體部分：
一、訊據被告乙○○坦承於事實欄所述時間，受僱於該遊藝場，
    擔任店長之事實；被告甲○○、丁○○、丙○○、戊○○、
    庚○○均坦承自前開事實欄所述時間，受僱於該遊藝場，擔
    任服務生，均負責電玩開分、洗分工作之事實；被告己○○
    亦坦承有於事實欄所載時間至該遊藝場把玩電玩，並換取現
    金1100元之事實，惟均矢口否認有賭博情事，被告甲○○、
    丁○○、乙○○、丙○○、戊○○、庚○○均辯稱：機台所
    剩分數不能兌換現金；被告己○○辯稱：伊沒有賭博等語。
    經查：
  (一)前開遊藝場於不特定之賭客來店後，由被告丁○○等人依各
    該機台之比例為賭客開分打玩，其賭博方式為不特定賭客依
    各該機台之遊戲內容下注，中彩則贏得分數；若未中彩則分
    數減少，最終以賭客所剩分數依各該機台比例兌換現金乙節
    ，業據證人證人即被告己○○於警詢證稱：伊大約每2 、3
    天去該遊藝場玩一次，總共去了7 次，之前玩都是輸，只有
    96年4 月16 日 當天贏而已，96年4 月16日當天伊是晚上7
    時許進入該店，以一比一之比例，開了200 分玩賽狗機台，
    至晚上9 時50 分 許要離開時，伊向被告甲○○洗分（1100
    分），並兌換現金1100元，甲○○是將1100元裝載藍色香煙
    盒（DUNHILL）後 ，示意伊去該店後方廢棄基台上拿取等語
    （參警卷第48頁、第49頁），並於檢察官偵查中具結證稱：
    伊一個月去該店玩三、四次，是一比一的玩法，玩完之後，
    100 分可以兌換100 元現金，都是在該店廁所旁的桌上兌換
    現金，將積分卡放在桌上，上完廁所後，就會放在香煙盒內
    ，96年4 月16日當天，伊開分200 分，最後贏得600 分，因
    為伊本身還有50 0分的積分卡，就全部向廁所旁的櫃台兌換
    ，伊將積分卡放在櫃台之後去上廁所，出來時，被告甲○○
    告訴伊錢在桌上，伊一拿出來就被警察抓到等語（參偵查卷
    第6 頁、第7 頁）；復於本院審理中證稱：96年4 月16日晚
    上7 點有到「10 1遊藝場」去打電玩，伊是玩賽狗，用200
    元開200 分，玩到晚上9 點多，要離開時，機台上有600 分
    ，伊就叫在庭的被告庚○○來洗分，被告庚○○將機台內的
    分數歸零，並且拿了6 張100 分的計分卡給伊，因為伊身上
    還有1 張之前留下來500 分的計分卡，想全部換成現金，伊
    就把1100的計分卡全部拿到櫃台，被告甲○○當時在櫃台裡
    面，就把計分卡拿去，伊就去旁邊繞一繞，過了大約3 、4
    分鐘，被告甲○○就跟我比一個方向，並且叫伊去拿，伊就
    朝著被告甲○○所比的方向過去，看到一個香煙盒，伊就把
    香煙盒拿起來看，伊把錢抽出來的時候，警察就出來抓我等
    語明確（參本院卷第78頁、第79頁），並據證人即本案查獲
    員警於本院審理中證稱：伊之前有去該遊藝場玩過，警卷第
    13、21頁該筆錄中所稱的喬裝員警就係伊本人，伊分別於96
    年4 月9 日、同年月10日、同年月13日共去過3 次。第一次
    是96年4 月9 日晚上10點多，伊進入「101 遊藝場」打「麻
    將台」電玩，那台電玩是一比一，伊用1000元開1000分，玩
    到翌日即96年4 月10日凌晨1 點多，機台剩下500 分，伊就
    跟在庭的被告丁○○洗分，被告丁○○就把機台的分數洗掉
    ，接著被告丁○○從身上的工作包內取出現金500 元，又到
    離伊把玩的電動玩具約3 公尺處機台上拿了空香煙盒，將50
    0 元放到香煙盒內，最後把香煙盒放到店後方的機台上，並
    且用眼神及動作暗示伊放香煙盒的方向，伊就過去把香煙盒
    拿過來。第二次是96年4 月10日晚上大概10點多去「101 遊
    藝場」，也是玩「麻將台」，用1000元開1000分，打到沒有
    分數，伊又用2000元開了2 次分，一直打到翌日即96年4 月
    11日凌晨1 點多，剩下25 00 分，就跟在庭的被告丁○○說
    要洗分，被告丁○○就過來洗分，接著從身上的工作包內取
    出現金2500元，又到離伊把玩的電動玩具約3 公尺處機台上
    拿了空香煙盒，將2500元放到香煙盒內，最後把香煙盒放到
    店後方的機台上，並且用眼神及動作暗示伊放香煙盒的方向
    ，伊就過去把香煙盒拿過來。第三次是96年4 月13日晚上10
    點多進入「101 遊藝場」，伊是玩「5PK 」機台，用1000元
    開5000分，過程中伊贏了約3 萬分，所以就先把分數洗出來
    ，店員給伊6 張計分卡，每張計分卡上面寫「1000」，之後
    一直打到晚上12點多，因為機台沒有分了，伊就用計分卡去
    換錢，伊拿計分卡給在庭被告乙○○，被告乙○○就走到別
    的地方，後來伊再看到被告乙○○，被告乙○○眼神及手指
    示伊放香煙盒的地方，也是在之前店後方放香煙盒的地方，
    伊就過去把錢拿走等語明確（參本院卷第72頁至第77頁），
    且被告己○○上開於94年4 月16日如何在遊藝場兌換現金遭
    警查獲之陳述，亦與證人陳宏基於本院審理中所證：96 年4
    月16日在高雄市○○區○○街576 號之1 「101 遊藝場」查
    獲本案，當天晚上7 點，伊一個人去該遊藝場探訪，伊在裡
    面打「5PK 」電玩，到晚上9 點50分發現被告己○○拿計分
    卡跟店員被告甲○○示意要洗分，被告甲○○就把錢放在香
    煙盒內，並把香煙盒放在店後面沒有在玩的電玩上面，之後
    被告己○○就過去拿。伊就上前去逮捕己○○，扣到一個香
    煙盒，香煙盒裡面有1,100 元等語互核相符（參本院卷第72
    頁、第73頁），此部分之事實至堪認定。
  (二)被告甲○○、丁○○、乙○○、丙○○、戊○○、庚○○雖
    以前詞置辯，然本件經前開證人陳宏基於本院審理中，證述
    其前後三次至該遊藝場打玩遊戲機及兌換現金之過程後，被
    告乙○○坦認有兌換現金予證人陳宏基，有本院審判筆錄乙
    份在卷可憑（參本院卷第77頁），顯見被告乙○○之前否認
    該遊藝場有兌換現金之說詞應係為免刑責之託辭，益見被告
    甲○○、丁○○、乙○○、丙○○、戊○○、庚○○等人上
    開該遊藝場不能兌換現金之辯詞等語，純屬飾卸之詞，不足
    採信。至被告己○○對於前開時地把玩電玩，嗣以積分兌換
    現金等情，均坦認不諱，其空言未有何賭博犯行，亦無足採
    。
  (三)此外，並有高雄市政府警察局三民第二分局扣押筆錄暨扣押
    物品目錄表、現場照片13幀在卷足資佐證，綜上所述，被告
    甲○○、丁○○、乙○○、丙○○、戊○○、庚○○、己○○確有於上開遊戲場之公眾得出入之場所賭博財物，事證明
    確，犯行均堪認定，應均予依法論科。
二、按刑法上之賭博罪，係指依偶然之勝負，定財物之得失為要
    件。凡以勝負繫於偶然之事實，並非事前所能預知者，即為
    賭博，並無方法之限制；其所謂財物，係指金錢或其他有經
    濟上價值之有體物而言。而「對向犯」則係指2 個或2 個以
    上之行為者，彼此相互對立之意思經合致而成立之犯罪，如
    賄賂、賭博、重婚等罪均屬之，因行為者各有其目的，各就
    其行為負責，彼此間無所謂犯意之聯絡，當亦無適用刑法第
    28條共同正犯之餘地（參最高法院81年臺非字第233 號判例
    意旨）。依上開說明，數行為人就開設電子遊戲場擺設賭博
    性電玩機台與不特人賭博，有犯意聯絡及行為分擔，得成立
    共同正犯，惟與參與打玩之賭客間，尚不成立共同正犯。又
    學理上所稱「集合犯」之職業性、營業性或收集性等具有重
    複特質之犯罪均屬之，例如經營、從事業務、收集、販賣、
    製造、散布等行為概念者，此即刑事法若干犯罪行為態樣，
    本質上原具有反覆、延續實行之特徵，立法時既予特別歸類
    ，定為犯罪構成要件之行為要素，則行為人基於概括之犯意
    ，在密切接近之一定時、地持續實行之複次行為，倘依社會
    通念，於客觀上認為符合一個反覆、延續性之行為觀念者，
    於刑法評價上，即應僅成立一罪。
三、本件被告蘇金惠經營電子遊藝場，擺設賭博性電動機台，並
    僱用被告乙○○擔任店長，僱用被告甲○○、丁○○、丙○○、戊○○、庚○○擔任服務生，負責看顧機台、兌換代幣
    、洗分及兌換賭資現金，並由賭客將代幣投入電子機台押分
    ；未押中部分，則該次賭資歸遊藝場負責人吳彥宏所有；押
    中部分，則依押中之倍數累積代幣後兌換現金，乃係以偶然
    之勝負，決定財物之得失，揆諸前揭之說明，自屬賭博無疑
    。核被告甲○○、丁○○、乙○○、丙○○、戊○○、庚○○及己○○所為，均係犯刑法第266 條第1 項之普通賭博罪
    。被告甲○○、丁○○、乙○○、丙○○、戊○○、庚○○
     與 蘇金等人就上開賭博犯行間，有犯意聯絡及行為分擔，
    均為共同正犯。又蘇金惠在前開遊藝場之公眾得出入場所內
    擺設賭博性電子遊戲機台，擺設之初即有與客人反覆實施賭
    博行為之犯意，顯係基於一個概括性犯意，侵害同一社會法
    益，且具有場所、時間密接性，足認被告甲○○、丁○○、
    乙○○、丙○○、戊○○、庚○○等人之行為，應屬具有預
    定同種類行為將反覆實行之集合犯，應包括性地各論以一賭
    博罪，故起訴書雖僅就96年4 月16日查獲被告己○○犯行予
    以起訴，然本件自得就其餘部分併予審理，附此敘明；而被
    告己○○則應單獨論罪。爰審酌被告甲○○、丁○○、乙○○、丙○○、戊○○、鄭橙等人均成年人，不知正當從事社
    會生活，竟於從事賭博行為之遊藝場擔任服務人員，破壞社
    會善良風氣，所為實有不該，且犯後均否認犯行，而被告乙○○擔任店長，為主要幹部、任職1 年有餘；被告甲○○、
    丁○○、丙○○、戊○○、庚○○僅受僱擔任服務生，且被
    告戊○○期間僅1 日，及賭客己○○偶一賭博，惡性均較淺
    ，及考量查獲賭博性電子遊戲機具數量甚夥、營業期間，並
    念及被告甲○○、丁○○、丙○○、戊○○、庚○○等人均
    無受刑事執行之前科紀錄，素行非惡，有臺灣高等法院被告
    前案紀錄表7 份在卷可稽等一切情狀，各量處如主文所示之
    刑，又本件被告等人犯罪時間，在96年4 月24日以前，均合
    於中華民國96年罪犯減刑條例所定減刑條件，均應依該條例
    第2 條第1 項第3 款規定減其宣告刑二分之一，併參酌犯罪
    情節、尚屬初犯，均諭知易服勞役之折算標準以新台幣1 千
    元折算1 日，以資懲儆。
四、扣案如附表一1.之賭博性電子遊戲機具71台（均含IC板），
    均係當場賭博之器具；附表一2.櫃台之現金54650 元及附表
    一3.之現金6500元，係在籌碼兌換處之財物，業據被告等人
    於警詢供述明確，並有扣押物品目錄表在卷可參，依刑法第
    266 條第2 項規定，不問屬於犯人與否，均應宣告沒收之。
    再附表二之各式再玩卡，係記錄賭客本次積分以供下次把玩
    時開分使用，開分統計表，則用以紀錄機台內之錶數、記錄
    客人打玩中獎結果及客人開機送分，鑰匙則為開分以供賭客
    賭博，即供本案被告甲○○、丁○○、乙○○、丙○○、戊○○、庚○○共同犯罪所用之物，且為共犯蘇金惠所有，爰
    依刑法第38條第1 項第2 款規定，宣告沒收之。又附表三被
    告己○○遭查獲之現金1100元，係其所有及因本案犯罪所得
    之物，業據被告己○○供述明確，亦應依刑法第38條第1項
    第3 款，宣告沒收之。至扣案其餘打卡單6 張，並無證據證
    明與本案被告賭博犯罪事實有直接相關；被告乙○○皮包所
    查獲之現金9100元部分，被告乙○○一再陳稱係其私人所有
    ，與本案無涉，且被告乙○○係店長，職務不包括開分、洗
    分、兌換現金，業據證人即被告丁○○於本院審理中證述明
    確（參本院卷第81頁），亦無證據證明與本案有何關連，均
    不另為沒收之諭知，附此敘明。
、不另為無罪諭知部分：
一、公訴意旨認被告甲○○、丁○○、乙○○、丙○○、戊○○
    、庚○○前開所為，主觀上均有營利之意圖，客觀上有供給
    賭博場所或聚眾賭博之行為，因認其等亦涉犯刑法第268 條
    意圖營利供給賭博場所或聚眾賭博罪云云。
二、惟按供給賭博場所或聚眾賭博罪之成立，行為人須有意圖營
    利之犯意始克成立，所謂意圖營利，係指藉以賺取經濟上之
    利益，即俗稱之抽頭而言，苟行為人賭博之目的係經由射倖
    手段圖藉贏得財物，則非此所謂之意圖營利。且聚眾賭博罪
    ，雖不以參加賭博之不特定多數人，必須同時聚集於一處，
    共同從事賭博行為為必要，惟仍須渠等之聚賭行為為被告所
    邀聚，且其狀況已達於不特定多數人可以任意加入、退出者
    為限。經查，前開遊藝場係以上揭方式與不特定賭客相互對
    賭，已如前述。然其等所擺設之電子遊戲機台，猶如個人手
    足之延伸，藉此方式同時各別與機台上之賭客對賭，被告甲○○等人能否取得賭客押注之賭資，乃取決於賭客是否押中
    之僥倖，輸贏結果猶未可知，且此情形，亦非不特定之賭客
    可以任意加入或退出，實難認已達聚眾之程度。被告甲○○
    等人除有上開論罪之與賭客對賭行為外，本件既乏其他積極
    證據，足資證明渠等另有抽頭營利之行為，揆諸前揭說明，
    要不得遽以刑法第268 條之罪相繩。惟觀乎檢察官追加起訴
    意旨，當係以被告甲○○等人以一擺設賭博性電玩機台與客
    人對賭行為，同時觸犯刑法第266 條第1 項前段普通賭博罪
    、第268 條加重賭博罪之數罪，其間有刑法第55條前段想像
    競合犯之裁判上一罪關係，是就此部分，爰不另為無罪之諭
    知，附此敘明。
據上論結，應依刑事訴訟法第299 條第1 項前段，刑法第28條、
第266 條第1 項前段、第2 項、第42條第3 項、第38條第1 項第
2 款、第3 款，刑法施行法第1 條之1 第1 項，中華民國96年罪
犯減刑條例第2 條第1 項第3 款、第7 條，判決如主文。
本案經檢察官辛○○到庭執行職務
中　　華　　民　　國　　96　　年　　8 　　月　　17　　日
                刑事第十一庭  審判長法  官  何秀燕
                                    法  官  吳金芳
                                    法　官  林揚奇
以上正本證明與原本無異。
如不服本判決應於收受本判決後10日內向本院提出上訴書狀，並
應敘述具體理由，如未敘述上訴理由者，應於上訴期間屆滿後20
日內補提理由書狀於本院（均須按他造當事人之人數附繕本）「
切勿逕送上級法院」。
中　　華　　民　　國　　96　　年　　8 　　月　　17　　日
                                    書記官  于耀文
附錄本判決論罪之法條：
刑法第266條第1項：
在公共場所或公眾得出入之場所賭博財物者，處新臺幣30000 元
以下罰金。但以供人暫時娛樂之物為賭者，不在此限。
附表一：
1.機台71台（均含IC板），詳細名稱及數量如下：
┌──────┬──┬───────┬──┬──────┬──┐
│  機台名稱  │數量│   機台名稱   │數量│  機台名稱  │數量│
│（均含IC板）│ 台 │ （均含IC板） │ 台 │（均含IC板）│ 台 │
├──────┼──┼───────┼──┼──────┼──┤
│5PK         │5   │快樂天堂      │3   │滿貫大亨    │3   │
├──────┼──┼───────┼──┼──────┼──┤
│戰國風雲    │6   │水果盤        │12  │超悟空      │5   │
├──────┼──┼───────┼──┼──────┼──┤
│超八        │8   │海洋雙星      │6   │幸運賽狗    │5   │
├──────┼──┼───────┼──┼──────┼──┤
│賓果行星    │8   │王牌梭哈      │2   │5JP撲克     │5   │
├──────┼──┼───────┴──┴──────┴──┤
│神燈777     │3   │合計71台                                │
└──────┴──┴────────────────────┘
2.櫃台內現金54,650元
3.被告庚○○皮包內現金6,500元
附表二：
1.被告丙○○皮包內再玩卡100點10張、500點10張、1000點8張
2.被告甲○○皮包內再玩卡100點17張、500點6張、1000點3張
3.被告庚○○皮包內再玩卡100點7張、500點7張、1000點1張
4.櫃台內再玩卡100點10張、500點35張、1000點24張
5.96年4月16日開分統計表
6.開分鑰匙1串（10支）
附表三：
1.被告己○○遭查獲現金1100元
